臺灣臺南地方法院刑事判決　　　
111年度易字第694號
公  訴  人  臺灣臺南地方檢察署檢察官
被      告  甲○○



上列被告因違反毒品危害防制條例案件，經檢察官提起公訴（11
1年度毒偵字第840號），本院判決如下：
    主  文
甲○○施用第二級毒品，處有期徒刑伍月，如易科罰金，以新臺幣
壹仟元折算壹日。
    事  實
一、甲○○明知甲基安非他命係毒品危害防制條例第2條第2項第2
    款所定之第二級毒品，不得非法施用、持有，竟於民國110
    年11月20日22時11分許為警採尿往前回溯120小時（起訴書
    記載為96小時）內之某時，在不詳地點，以不詳方式，施用
    第二級毒品甲基安非他命1次。
二、嗣因警於110年11月20日21時45分許，在臺南市永康區鹽行
    路由南往北方向巡邏時，見其所騎乘車牌號碼319-ESB號普通
    重型機車未裝設後視鏡而在該路段25巷口前進行攔查，發現
    為毒品調驗人口，故徵得同意於110年11月20日22時11分許
    為警採尿送驗，結果呈安非他命、甲基安非他命陽性反應，
    始查悉上情。
三、案經臺南市政府警察局永康分局移送臺灣臺南地方檢察署檢
    察官偵查起訴。
    理  由
一、證據能力：本案所引用之證據，因檢察官、被告甲○○於本案
    言詞辯論終結前，均未爭執其證據能力，本院審酌前開證據
    之作成或取得之狀況，並無非法或不當取證之情事，且亦無
    顯不可信之情況，亦無違反法定程序取得之情形，依刑事訴
    訟法第159條之5，及第158條之4之反面解釋及第159條之4，
    應有證據能力，合先敘明。
二、按觀察、勒戒或強制戒治執行完畢釋放後，3年內再犯毒品
    危害防制條例第10條之罪者，檢察官或少年法院（地方法院
    少年法庭）應依法追訴或裁定交付審理，同條例第23條第2
    項定有明文。本件被告前因施用毒品，觀勒後於109年10月5
    日釋放出所，並經臺灣臺北地方檢察署檢察官以109年度毒
    偵緝字第30號為不起訴處分確定，有該不起訴處分書及臺灣
    高等法院被告前案紀錄表在卷可佐，其於前揭時點後3年內
    再犯本件施用毒品之罪，依首揭規定，自應依法論科，不再
    令其接受觀察、勒戒或強制戒治之處遇，先予敘明。
三、訊據被告矢口否認有何施用第二級毒品甲基安非他命之犯行
    ，辯稱：其並未施用甲基安非他命，尿液檢驗出安非他命、
    甲基安非他命陽性反應，應係於採尿前向綽號「阿南」之人
    購買補氣丸服食所致云云。經查：
㈠、被告於110年11月20日22時11分許，由警提供乾淨空瓶供被告
    親自排放尿液，而上開採集之尿液，經送請正修科技大學超
    微量研究科技中心以酵素免疫分析法（EIA）初步檢驗，再
    以液相層析串聯式質譜法（LC/MC/MS）確認檢驗，結果呈安
    非他命、甲基安非他命陽性反應等情，有該中心出具之尿液
    檢驗報告、對照表編號名冊、勘查採證同意書附卷可稽（警
    卷13、17-19頁），因上開檢驗結果係檢驗機關本於專業知
    識、技術，以精密儀器及科學檢驗方法鑑定所得之結論，自
    可憑信。況以質譜儀分析法進行確認者，均不致產生偽陽性
    之反應，有行政院衛生署管制藥品管理局（現已改制為衛生
    福利部食品藥物管理署，下仍稱管制藥品管理局）92年7月2
    3日管檢字第0920005609號函存卷足佐；上開檢驗過程既已
    採用質譜儀法確認，可排除偽陽性之結果，足見被告於前開
    時間採集之尿液，確含有安非他命、甲基安非他命等代謝物
    成分甚明。
㈡、又臺灣一般所稱安非他命，均指主要濫用藥物甲基安非他命
    ，施用甲基安非他命後24小時內，約有施用劑量之70％由尿
    中排出，經人體可代謝出甲基安非他命原態及其代謝物安非
    他命，其中約43％以甲基安非他命原態排出，5％代謝為安非
    他命排出，一般可檢出甲基安非他命之最長時間為1至5天等
    節，亦有管制藥品管理局93年7月22日管檢字第0930006615
    號、96年4月20日管檢字第0960003946號函在卷可查。依
　　衛生福利部公告之確認檢驗閾值，安非他命、甲基安非他命
    均為500ng/mL，而被告於警查獲採尿檢驗之安非他命數值達
    3400ng/mL、甲基安非他命達24160ng/mL，此有前開尿液檢
    驗報告附卷，依上開明顯高於閾值之檢驗陽性反應結果，堪
    認上開尿液檢驗結果即屬被告施用甲基安非他命後之人體代
    謝分解結果，益足徵被告確曾施用甲基安非他命。
㈢、至被告雖辯稱可能是服食向綽號「阿南」之人購買補氣丸所
    致云云，但被告迄本院審理時，均未能提供其所稱綽號「阿
    南」之真實姓名年籍，無從查證其所辯之真實性，自難遽信
    。況且，第二級毒品為政府嚴加查緝之違禁物，有償販售之
    法定刑為10年以上之有期徒刑，縱使無償轉讓，亦會成立藥
    事法，法定刑亦為7年以下之有期徒刑，除非兩方均知悉交
    付之標的物為毒品，否則豈有無端冒險提供他人之理。再者，
    被告先前曾經有施用毒品前科，此有被告前案紀錄表附卷，
    亦表示先前曾服用補氣丸、服後精神會很好，被告自應該很
    清楚名為補氣丸之物品即屬第二級毒品，是被告所辯，顯係
    卸責狡辯之詞，不足採信。㈠
㈣、另毒品施用後於尿液、血液中可檢出之最長時限，與施用劑
    量、施用頻率、施用方式、施用者飲水量之多寡、個人體質
    、代謝狀況、檢體收集時間點及所用檢測方法之靈敏度等因
    素有關，而文獻中有關服用藥物之報告，因研究對象、使用
    劑量之多寡、實驗條件或研究角度等不同，結果及其呈現方
    式亦不同，故除參考相關文獻之資料，仍須依個案狀況研判
    ，一般於尿液中可檢出甲基安非他命之最長時間為1至5天乙
    節，復有前引管制藥品管理局92年7月23日管檢字第0920005
    609號、93年7月22日管檢字第0930006615號、96年4月20日
    管檢字第0960003946號函可資查考。依此，認被告係於前開
    採尿時間回溯5日即120小時內某時，在不詳處所、以不詳方
    式施用甲基安非他命至明，附此敘明。
㈤、綜上所述，本件事證明確，被告上開犯行洵堪認定。
三、論罪科刑
㈠、按甲基安非他命依成癮性、濫用性及對社會危害性之程度，
    已依毒品危害防制條例第2條第2項第2款規定列為第二級毒
    品，不得非法施用、持有，是核被告所為，係犯毒品危害防
    制條例第10條第2項之施用第二級毒品罪。被告施用甲基安
    非他命前持有甲基安非他命之低度行為，應為施用之高度行
    為所吸收，不另論罪。
㈡、爰審酌被告前已有施用毒品前科，竟猶未深切體認毒品危害
    己身之鉅，及早謀求脫離毒害之道，反再次漠視法令禁制而
    犯本罪，顯見其不思警醒，戒除毒癮之意志薄弱，且被告犯
    後復未坦認犯行，難認其確有悔意，然施用毒品所生危害，
    實以自戕身心健康為主，對於他人之生命、身體、財產等法
    益，尚無明顯而重大之實害，兼衡被告自陳學歷為高中肄業
    ，現從事木工等一切情狀，量處如主文所示之刑，並諭知易
    科罰金之折算標準，以示懲儆。
據上論斷，應依刑事訴訟法第299條第1項前段，毒品危害防制條
例第10條第2項，刑法第11條前段、第41條第1項前段，判決如主
文。
本案經檢察官蔡佩容提起公訴、乙○○到庭執行職務。
中　　華　　民　　國　　111 　年　　8 　　月　　16　　日
                  刑事第五庭    法　官  蔡奇秀
以上正本證明與原本無異。
如不服本判決應於收受本判決後20日內向本院提出上訴書狀，並
應敘述具體理由。其未敘述上訴理由者，應於上訴期間屆滿後20
日內向本院補提理由書狀（均須按他造當事人之人數附繕本）「
切勿逕送上級法院」。 
　　　　　　　　　　　　　　　　書記官  黃郁淇
中　　華　　民　　國　　111 　年　　8 　　月　　16　　日
附錄所犯法條：
毒品危害防制條例第10條
施用第一級毒品者，處 6 月以上 5 年以下有期徒刑。
施用第二級毒品者，處 3 年以下有期徒刑。